臺灣花蓮地方法院刑事判決　　　　　　　　　　　　　九十三年度交訴字第一六號
　　公　訴　人　臺灣花蓮地方法院檢察署檢察官
　　被　　　告　甲○○
右列被告因業務過失致死案件，經檢察官提起公訴（九十三年度偵字第五六一號、九
十三年度偵字第一三五三號），本院合議庭裁定改依簡式審判程序審理，並判決如左
︰
    主  文
甲○○從事業務之人，因業務上之過失致人於死，處有期徒刑拾月。
    事  實
一、甲○○係受僱於順隆汽車貨運股份有限公司，平日以駕駛營業用大貨車為業，為
    從事駕駛業務之人，其於民國九十三年三月二十五日十五時十分許，駕駛車牌號
    碼ＫＷ—六六七號營業用大貨車，沿花蓮縣吉安鄉○○○街（支線道）由東往西
    方向行駛，行經該街與花蓮縣吉安鄉○○路○段（幹道）之無交通號誌交岔路口
    時，本應要注意車前狀況，以隨時採取必要的安全措施，並同時注意汽車行經無
    號誌之交岔路口時，支線道車應暫停讓幹線道車先行之規定，而依當時雨天、日
    間自然光線，該處是柏油路面濕潤無缺陷，也沒有障礙物，視距因下雨受到影響
    ，但仍能遠看二十公尺以外之人車動態，又無不能注意之情事，竟疏未注意車前
    狀況及停車禮讓幹道車先行，即貿然通過該交叉路口，適有葉學茂所騎乘之車牌
    號碼ＲＡＧ—三○二號輕型機車，亦疏未注意行經交岔路口時，應減速慢行，並
    作隨時停車之準備，由吉安路三段由北往南方向駛來，甲○○因一時煞閃不及，
    致其右前保險桿撞及葉學茂機車之車頭左側，葉學茂遭此撞擊後，因此受有胸腔
    內出血之傷害，經送醫急救後仍於九十三年三月二十五日二十時四十分許不治死
    亡。甲○○於車禍發生後，犯罪未被發覺前，在現場等候並於花蓮縣警察局吉安
    分局警員到場時當場承認肇事自首而接受裁判。
二、案經被害人葉學茂之女丙○○訴由花蓮縣警察局吉安分局報告及臺灣花蓮地方法
    院檢察署檢察官相驗後簽分起訴。
    理  由
一、訊據被告甲○○坦承於右揭時間、地點，因駕駛前開營業用大貨車，未注意車前
    狀況，且未禮讓幹道車先行，因而與被害人葉學茂發生車禍，並致其死亡之事實
    不諱，核與被害人之家屬丙○○於偵查中指述之情節大致相符，並有警繪道路交
    通事故現場圖、道路交通事故調查報告表（一）、（二）、現場及車輛照片二十
    一幀等附卷可按。而被害人葉學茂死亡之事實，亦有檢察官勘驗筆錄、驗斷書、
    相驗屍體證明書、相驗照片六幀足稽。
二、按汽車行駛時，駕駛人應注意車前狀況，並隨時採取必要的安全措施；行經無號
    誌的交岔路口時，支線道車應暫停讓幹線道車先行，道路交通安全規則第九十四
    條第三項及第一百零二條第一項第二款分別定有明文。而本件案發地點之吉安鄉
    ○○路○段與福興八街交岔路口處，並未設有號誌，且吉安路三段為劃有行車分
    向線的雙向二車道，屬幹線道，福興八街為未劃設車道線的支線道路，此並有道
    路交通事故調查報告表、現場圖及現場照片多張在卷可佐，是被告甲○○駕車行
    駛於屬支線道的福興八街上，自應遵守上述規定，於無號誌之交岔路口處注意車
    前狀況，先暫停車讓幹道車先行，以免發生車禍。又依據上述道路交通事故調查
    報告表所載，本案發生地點為無號誌交岔路口，案發當時該處是柏油路面濕潤無
    缺陷，也沒有障礙物，視距因細雨受到部分影響，但由警方於案發後十七分鐘（
    九十三年三月二十五日十五時二十七分）在現場所拍攝的照片所示（見相卷第二
    十頁），可以清晰看到吉安路三段本案交岔路口外數十公尺遠的路狀，且被告於
    本院審理中亦自承當時可看到二十公尺以外的人物，足見當時視距仍屬良好的狀
    況，縱然被害人有如被告所指稱是穿著黑色衣服，然參之被害人當時係騎乘機車
    駛近，如此巨大的物件移動，實難有不能查察的情形，再者，由死者的機車僅在
    手把部位受有局部損害，其他車體均相當完整的撞擊現象觀之，足徵被害人機車
    未見有高速行駛的可能，否則所受到車損當不致是如此的輕微，更不可能僅被壓
    停在被告之大貨車的左前輪處（距交岔路東邊路口約二．七公尺），因而，顯見
    被告當時並沒有不能注意的情形，然被告竟然疏未注意以致未注意車前狀況即行
    駛穿越道路，在未達路口中心線前（由被告的煞車起點位置係在甫出福興八街路
    口０點五公尺處可證），疏未暫停車讓在幹線道上，正接近交岔路口亦疏未注意
    減速慢行，並作隨時停車準備之葉學茂所騎機車先行，才會發生本件車禍，自為
    本件車禍肇事的原因自屬無疑。此外，本件交通事故經送台灣省花東區車輛行車
    事故鑑定委員會（下稱鑑定委員會）鑑定及台灣省車輛行車事故覆議鑑定委員會
    （下稱覆議委員會）覆議結果，也都作相同的認定，有該二鑑定委員會花鑑字第
    九三０三三五號鑑定意見書及府覆議字第九三一一０二０號覆議意見書各一紙在
    卷供參。雖被害人騎機車，亦有過失，但未能因此免除被告之罪責，附此敘明。
    再者，被害人葉學茂因前開車禍而死亡，被告之過失行為與被害人死亡之結果間
    ，有相當因果關係，至為明顯。本件事證已經明確，被告之犯行堪以認定，應予
    依法論科。
三、查被告以受僱駕駛大貨車載運貨物為業，駕駛為其附隨事務，業據被告供述甚明
    ，其為從事業務之人堪予認定。核被告所為，係犯刑法第二百七十六條第二項之
    業務過失致人於死罪。又被告於肇事後，即停留現場處理善後事宜，嗣花蓮縣警
    察局吉安分局警員抵達現場後，當場承認其為肇事者而接受裁判，此業為證人即
    承辦警員乙○○到庭結證屬實，並有花蓮縣警察局吉安分局九十三年十二月二十
    九日吉警刑字第０九三００一九五三三號函在卷可稽，其符合刑法第六十二條自
    首之要件，應依法減輕其刑。爰審酌被告無不良之前科素行、其違規之情節、另
    審酌被害人駕車亦有疏失，並據被告供稱已經賠償被害人家屬一百四十萬元，且
    被告事後坦承犯行，犯後態度尚屬良好等一切情狀，量處如主文所示之刑。
據上論斷，應依刑事訴訟法第二百九十九條第一項前段、第二百七十三條之一第一項
，刑法第二百七十六條第二項、第六十二條前段，罰金罰鍰提高標準條例第一條前段
之規定，判決如主文。
本案經檢察官黃冠運到庭執行職務。
中      華      民      國    九十四    年      一      月     十四     日
                              臺灣花蓮地方法院刑事第二庭
                                  法    官    李  豫  雙
右正本證明與原本無異。
如對本判決不服，應於送達後十日內，向本院提出上訴狀。（應抄附繕本）告訴人或
被害人如對於本判決不服者，應具備理由請求檢察官上訴，其上訴期間之計算係以檢
察官收受判決正本之日期為準。
                                  法院書記官
中      華      民      國    九十四    年      一      月     十七     日
附錄本判決論罪之法律條文：
刑法第二百七十六條：
因過失致人於死者，處二年以下有期徒刑、拘役或二千元以下罰金。
從事業務之人，因業務上之過失犯前項之罪者，處五年以下有期徒刑或拘役，得併科
三千元以下罰金。
